【裁判字號】    98,訴,2
【裁判日期】    980227
【裁判案由】    偽造文書
【裁判全文】
臺灣臺北地方法院刑事判決                 98年度訴字第2號
公  訴  人  臺灣臺北地方法院檢察署檢察官
被      告  甲○○
                    （另案於臺灣臺中戒治所戒治中）
上列被告因偽造文書案件，經檢察官提起公訴（97年度偵字第26
434 號），因被告於準備程序中就被訴事實為有罪之陳述，經本
院合議庭裁定由受命法官獨任進行簡式審判程序並判決如下：
    主  文
甲○○行使偽造私文書，足以生損害於公眾及他人，處有期徒刑
參月，如易科罰金，以新臺幣壹仟元折算壹日。如附表所示偽造
之署押貳拾枚、指印貳拾捌枚，均沒收。
    事  實
一、甲○○於民國97年4 月26日上午6 時20分許，為警以其涉有
    違反毒品危害防制條例案件而在臺北市○○區○○街30巷3
    號前當場查獲時，為掩飾自己身分並逃避刑責，竟基於行使
    偽造私文書之犯意，冒用「謝坤儒」之名義接受員警詢問，
    並接續在臺北市政府警察局中山分局逮捕通知書、權利告知
    書、自願受搜索同意書上接續偽造「謝坤儒」之署押，用以
    表示「謝坤儒」本人業已收受警察機關逕行逮捕之通知，並
    表明不必通知親友及自願受搜索之意旨後，持以交還現場處
    理之警員而加以行使；復接續在臺北市政府警察局中山分局
    調查筆錄、夜間詢問同意書、搜索扣押筆錄、扣押物品目錄
    表、口卡片、贓證物照片、指紋卡片、臺北市政府警察局偵
    辦毒品案件尿液檢體委驗單、尿液採樣書、臺北市政府警察
    局中山分局查獲涉嫌毒品危害防制條例毒品初步鑑驗報告單
    上偽造「謝坤儒」之署押；又承前同一行為決意，於同年月
    26日下午8 時22分，冒用「謝坤儒」名義接受臺灣臺北地方
    法院檢察署檢察官訊問，並在訊問筆錄及臺灣臺北地方法院
    檢察署涉嫌施用毒品被移送人前科調查表上偽造「謝坤儒」
    之署押。甲○○前述所為，除誤導偵辦單位之辦案方向及對
    象而損及刑案偵查之正確性外，亦使謝坤儒有受刑案偵審程
    序訴追之虞而足生損害於謝坤儒。嗣經謝坤儒本人收受觀察
    勒戒裁定而提出抗告後，始查獲上情。
二、案經臺灣臺北地方法院檢察署檢察官自動檢舉簽分後偵查起
    訴。
    理  由
一、上揭犯罪事實，業據被告甲○○於偵訊及本院審理時均坦承
    不諱，核與證人即被害人謝坤儒於本院97年度毒聲更(一)第7
    號調查時供稱之情節相符；而經本院在前述案件中將該案「
    謝坤儒」在警詢、偵訊時所按捺之指紋送請內政部警政署刑
    事警察局鑑驗結果，該指紋與謝坤儒在指紋卡上所留之指紋
    不符，而與被告甲○○之指紋相符，此該有該局97年9 月26
    日出具之鑑驗書在卷可稽；此外，並有如附表所示逮捕通知
    書等文件在卷可證。綜此，由上述證人證詞及相關書證等補
    強證據，足認被告之自白核與事實相符，堪以採信。是本件
    事證明確，被告犯行堪以認定，應予依法論科。
二、按刑法第217 條所稱之「偽造署押」，係指行為人冒用本人
    名義在文件上簽名或為民法第三條第三項所稱指印之類似簽
    名行為（最高法院80年台非字第277 號判決意旨可資參照）
    。故倘行為人以簽名之意，於文件上簽名，且該簽名僅在表
    示簽名者個人身分，以作為人格同一性之證明，除此之外，
    再無任何其他用意者，即係刑法上所稱之「署押」；然若於
    作為人格同一性之證明之外，尚有其他法律上之用意者（例
    如表示收受某物之用意而成為收據之性質、表示對於某事項
    為同意之用意證明），即應該當刑法上之「文書」。查被告
    於附表編號1 、3-4 、9-15所示文件上偽簽「謝坤儒」之署
    名或按捺指印，該簽名、指印僅係表示受詢問者係「謝坤儒
    」其人無誤，作為人格同一性之證明，除此之外，並無其他
    法律上之用意，自僅成立刑法第217 條之偽造署押罪。而被
    告於附表編號2 、5-8 所示文件上偽簽「謝坤儒」署名或按
    捺指印，因該文件本有表示「謝坤儒」對該等同意書、通知
    書為「收受」、「同意」意思表示之法律上用意證明，當屬
    刑法上之私文書，被告偽造後復持以行使，此部分係犯刑法
    第216 條、第210 條之行使偽造私文書罪，惟此部分被告偽
    造署押之行為，為偽造私文書之階段行為，而偽造私文書之
    低度行為，復為行使之高度行為所吸收，均不另論罪。再者
    ，被告於附表編號1 、3-4 、9-15所示文件上偽造署押之行
    為，與其於附表編號2 、5-8 所示文件上偽造私文書復持以
    行使之行為，雖係數行為，然被告主觀上均係基於97年4 月
    26日為警查獲該次，為逃避可能涉及之刑責，方為上開冒名
    應訊行為。是被告於附表各該次之行為，主觀上自始存有偽
    造私文書及偽造署押之意思，上述數行為係於同時同地或密
    切接近之時、地實施侵害同一法益，各行為之獨立性極為薄
    弱，依一般社會健全觀念難以強行分離，應認各個舉動不過
    為犯罪行為之一部份，而包括於一行為予以評價，為接續犯
    ，應僅就附表所為論以包括一罪。
三、爰審酌：(一)智識程度：被告係國中畢業之學歷，行為時無業
    ；(二)素行：被告年僅19歲，目前因施用毒品強制戒治中；(三)
    犯罪動機、目的與手段：被告係因持有毒品為警查獲，為圖
    逃避刑事責任，竟心存僥倖，冒用他人名義接受詢問；(四)所
    生危害：被告冒名應訊，讓司法機關因此對謝坤儒作出觀察
    勒戒之聲請及裁定，不僅損及司法威信及浪費司法資源，更
    造成謝坤儒應訴之擾而使其權益受損；(五)犯後態度：被告犯
    後已坦承犯行，尚稱有悔意等一切情狀，量處如主文所示之
    刑，並定其易科罰金之折算標準。如附表所示偽造之署押20
    枚、指印28枚，均應依刑法第219 條規定宣告沒收。
據上論斷，應依刑事訴訟法第273 條之1 第1 項、第299 條第1
項前段，刑法第216 條、第210 條、第219 條，刑法施行法第1
條之1 ，判決如主文。
本案經檢察官於簡逸薇到庭執行職務。
中    華    民    國    98    年    2    月    27    日
                        刑事第六庭    法  官  林孟皇
本正本證明與原本無異。
如不服本判決應於收受送達後10日內向本院提出上訴書狀，並應
敘述具體理由；其未敘述上訴理由者，應於上訴期間屆滿後20日
內向本院補提理由書（均須按他造當事人之人數附繕本）「切勿
逕送上級法院」。告訴人或被害人如對於本判決不服者，應具備
理由請求檢察官上訴，其上訴期間之計算係以檢察官收受判決正
本之日期為準。
                                      書記官  楊雅鈞
中    華    民    國    98    年    2    月    27    日
附錄本案論罪科刑法條全文：
中華民國刑法第216條（行使偽造變造或登載不實之文書罪）
行使第二百十條至第二百十五條之文書者，依偽造、變造文書或
登載不實事項或使登載不實事項之規定處斷。
中華民國刑法第210條（偽造變造私文書罪）
偽造、變造私文書，足以生損害於公眾或他人者，處五年以下有
期徒刑。
附表：
┌──┬────┬─────┬───────┬─────┬─────┐
│編號│時間    │地點      │文件名稱      │偽造之署押│證據頁數  │
├──┼────┼─────┼───────┼─────┼─────┤
│ 一 │97年4 月│臺北市政府│調查筆錄      │「謝坤儒」│第9-14頁  │
│    │26日6 時│警察局中山│              │署押3 枚及│          │
│    │20分    │分局中山二│              │指印14枚  │          │
│    │        │派出所    │              │          │          │
├──┼────┼─────┼───────┼─────┼─────┤
│ 二 │同上    │同上      │自願搜索同意書│「謝坤儒」│第24頁    │
│    │        │          │              │署押及指印│          │
│    │        │          │              │各1 枚    │          │
├──┼────┼─────┼───────┼─────┼─────┤
│ 三 │同上    │同上      │搜索扣押筆錄  │「謝坤儒」│第28-30頁 │
│    │        │          │              │署押及指印│          │
│    │        │          │              │各3 枚    │          │
├──┼────┼─────┼───────┼─────┼─────┤
│ 四 │同上    │同上      │扣押物品目錄表│「謝坤儒」│第31頁    │
│    │        │          │              │署押及指印│          │
│    │        │          │              │各2 枚    │          │
├──┼────┼─────┼───────┼─────┼─────┤
│ 五 │同上    │同上      │權利告知書    │「謝坤儒」│第33頁    │
│    │        │          │              │署押及指印│          │
│    │        │          │              │各1枚     │          │
├──┼────┼─────┼───────┼─────┼─────┤
│ 六 │同上    │同上      │逮捕通知書（親│「謝坤儒」│第34頁    │
│    │        │          │友）          │署押及指印│          │
│    │        │          │              │各1 枚    │          │
├──┼────┼─────┼───────┼─────┼─────┤
│ 七 │同上    │同上      │逮捕通知書（本│「謝坤儒」│第35頁    │
│    │        │          │人）          │署押及指印│          │
│    │        │          │              │各1 枚    │          │
├──┼────┼─────┼───────┼─────┼─────┤
│ 八 │同上    │同上      │夜間詢問同意書│「謝坤儒」│第36頁    │
│    │        │          │              │署押及指印│          │
│    │        │          │              │各1 枚    │          │
├──┼────┼─────┼───────┼─────┼─────┤
│ 九 │同上    │同上      │毒品初步鑑驗報│「謝坤儒」│第49頁    │
│    │        │          │告單          │署押及指印│          │
│    │        │          │              │各1 枚    │          │
├──┼────┼─────┼───────┼─────┼─────┤
│ 十 │同上    │同上      │口卡片        │「謝坤儒」│第51頁    │
│    │        │          │              │署押及指印│          │
│    │        │          │              │各1 枚    │          │
├──┼────┼─────┼───────┼─────┼─────┤
│十一│同上    │同上      │贓證物照片    │「謝坤儒」│第66頁    │
│    │        │          │              │署押及指印│          │
│    │        │          │              │各1 枚    │          │
├──┼────┼─────┼───────┼─────┼─────┤
│十二│同上    │同上      │尿液採樣書    │「謝坤儒」│第83頁    │
│    │        │          │              │署押及指印│          │
│    │        │          │              │各1 枚    │          │
├──┼────┼─────┼───────┼─────┼─────┤
│十三│同上    │同上      │毒品案件尿液檢│「謝坤儒」│第95頁    │
│    │        │          │體委驗單      │署押及指印│          │
│    │        │          │              │各1 枚    │          │
├──┼────┼─────┼───────┼─────┼─────┤
│十四│97年4 月│臺灣臺北地│被移送人前科調│「謝坤儒」│第87頁    │
│    │26日20時│方法院檢察│查表          │署押1 枚  │          │
│    │22分    │署        │              │          │          │
├──┼────┼─────┼───────┼─────┼─────┤
│十五│同上    │同上      │檢察官訊問筆錄│「謝坤儒」│第90頁    │
│    │        │          │              │署押1 枚  │          │
├──┼────┴─────┴───────┴─────┴─────┤
│合計│「謝坤儒」署押共20枚、指印共28枚                            │
└──┴──────────────────────────────┘


司法院資訊處製作；財團法人民間司法改革基金會備份。
